【裁判字號】    99,交聲,468
【裁判日期】    991007
【裁判案由】    違反道路交通管理處罰條例聲明異議
【裁判全文】
臺灣新竹地方法院交通事件裁定         99年度交聲字第468號
原處分機關  交通部公路總局新竹區監理所新竹市監理站
異  議  人
即受處分人  甲○○
上列異議人即受處分人因違反道路交通管理處罰條例案件，對於
交通部公路總局新竹區監理所新竹市監理站99年8 月9 日竹監新
四字第裁51-Z8C013428號所為之違反道路交通管理事件裁決處分
，聲明異議，本院裁定如下：
    主    文
異議駁回。
    理    由
一、按汽車行駛高速公路及快速公路，四輪以上汽車之駕駛人或
    前座乘客不得有未繫安全帶之行為，高速公路及快速公路交
    通管制規則第9 條第1 項第6 款定有明文。又行車前應注意
    駕駛人及前座乘客均應繫妥安全帶；汽車行駛於高速公路，
    駕駛人或前座乘客未繫安全帶者，處駕駛人新臺幣（下同）
    3,000 元以上6,000 元以下罰鍰，道路交通安全規則第89條
    第1 項第5 款、道路交通管理處罰條例第31條第2 項亦分別
    定有明文。
二、原處分意旨略以：異議人即受處分人甲○○於民國99年6 月
    25日23時31分許，駕駛車牌號碼HC-1638 號自小客車，在國
    道三號高速公路北上342.1 公里善化收費站處，因前座乘客
    未繫安全帶，為執行交通稽查勤務之內政部警政署國道公路
    警察局第8 警察隊善化分隊警員乙○○攔停，並填掣公警局
    交字第Z8C013428 號舉發違反道路交通管理事件通知單（下
    稱舉發通知單），舉發異議人右前乘客未依規定繫安全帶，
    嗣異議人不服而於舉發通知單所載應到案期限內向原處分機
    關提出陳述，惟經原處分機關函請舉發單位調查結果，仍認
    異議人確有前揭違規行為，乃於99年8 月9 日以竹監新四字
    第裁51-Z8C013428號違反道路交通管理事件裁決書，依道路
    交通管理處罰條例第31條第2 項及違反道路交通管理事件統
    一裁罰基準表之規定，裁處異議人罰鍰3,000 元等語。
三、聲明異議意旨略以：伊於99年6 月25日23時31分為警舉發前
    座乘客未繫安全帶一事，該警察隊陳述內容以乘客片斷回話
    為依據並非真實，前方副駕駛座乘客係以簡便斜肩帶扣上，
    並有穿外套，雖執勤員警有指稱腰間沒繫上，但伊有回話那
    哪算沒繫安全帶，為此聲明異議，請撤銷原處分等語。
四、訊據異議人即受處分人甲○○固不否認有於舉發時間，駕駛
    車牌號碼HC-1638 號自小客車，在國道三號高速公路北上34
    2.1 公里善化收費站處為警攔停之事實，惟辯稱：前座乘客
    係以外套覆蓋身體，且有以簡便方式繫上，並非如同舉發員
    警發言未繫安全帶，員警並未檢查云云。經查：
  (一)證人即本件舉發員警乙○○於本院調查時結證稱：當時我在
    善化收費站現場攔查，發現該車右前乘客完全沒有繫安全帶
    ，當時她胸前有外套，我有請乘客配合拿掉外套，我是親眼
    目睹她未繫安全，且在攔查過程中右前乘客也有親口說她上
    完廁所後未繫上安全帶等語（見本院卷第18頁至第19頁）。
    而證人乙○○雖為本件舉發員警，惟其到庭所陳述之上開舉
    發經過，經查尚無違反經驗或論理法則之處，且遍查本件卷
    存證據資料，亦無任何積極證據足以證明渠等前揭所述係虛
    偽不實，亦無足可顯信渠等陳述不可採信之品性證據或前科
    證據存在，自不得僅因渠等為本件開單舉發異議人之員警，
    即遽予否認其上開證述之可信性，況上開證人與異議人間素
    昧平生，並無仇隙嫌怨，而警員執行公務時，本身即受有行
    政懲處責任之監督，且其到庭具結作證，更係以刑事責任擔
    保其證言之真實性，從而，證人乙○○於本院調查中之前揭
    證詞，應堪值採信確屬實情。
  (二)經本院勘驗證人所提供之違規行為蒐證光碟，勘驗結果為：
    本光碟錄影時間共計2 分鐘又38秒。(1)本件錄影開始00分00
    秒至00分44秒係員警攔查異議人車輛，且發現前座乘客反穿
    外套，警察請請前座乘客掀起外套檢查，但前坐乘客並未拿
    開外套；(2)00分44秒時前座乘客說剛剛上廁所後拿掉安全帶
    ，且舉發員警說那就沒繫安全帶，也沒扣上扣環；(3)01分10
    秒至02分38結束為員警開單程序等情，有勘驗結果在卷可稽
    （見本院卷第19頁背面至第20頁）。
  (三)另依本院將該蒐證光碟中27秒、38秒、42秒翻拍照片，與異
    議人庭呈該車內部前座乘客安全帶扣環位置相比對，為警舉
    發當時前座乘客若有將安全帶正確扣在扣環位置上，其前座
    中間扶手上方位置之安全帶並不會為前座乘客反穿之外套所
    遮蔽，然在蒐證錄影光碟中所顯現此位置並無安全帶存在之
    影像等情，有上開照片在卷可按，另依蒐證光碟內容中舉發
    員警一再要求前座乘客掀起外套，係其不為配合，由上開勘
    驗光碟內容，益見證人乙○○所為之證述為真。是異議人所
    執上開辯詞，未能提供其他可資調查之事證，以佐證其所辯
    之內容，是其所辯顯均係事後卸責狡飾之詞，不足採信。
  (三)又前揭高速公路及快速公路交通管制規則第9 條第1 項第6
    款、道路交通安全規則第89條第1 項第5 款、道路交通管理
    處罰條例第31條第2 項之所以要求小客車駕駛人及前座乘客
    在行駛於高速公路時應妥適繫上安全帶，其立法意旨無非在
    小客車之體積較小，而在高速公路行駛速度甚快，如有事故
    發生，駕駛人及前座乘客因繫有安全帶，將能得到較為安全
    之保護，使體傷減到最低，為貫徹上開立法目的，駕駛人及
    前座乘客於車行途中均應繫妥安全帶，並無例外之規定，尚
    不因駕駛人及前座乘客未繫安全帶之原因為何；且所謂汽車
    行駛於道路，應為一整體接續之過程，包括車輛利用道路移
    動中之全部歷程，即使汽車暫遇阻礙而停止在車道中間，雖
    無主動撞擊他人肇事之可能，惟如遭後車突然追撞，其車內
    成員又未繫妥安全帶，仍有因此發生重大傷亡之風險，此時
    前座乘客未繫安全帶，即違反首揭高速公路及快速公路交通
    管制規則、道路交通安全規則之規定，依法自應予以處罰，
    異議人如上為辯，實不足取。
五、綜上所述，本件異議人確有汽車行駛於高速公路，前座乘客
    未繫安全帶之違規行為堪以認定，異議人前開所辯均不足採
    。則原處分機關依道路交通管理處罰條例第31條第2 項及違
    反道路交通管理事件統一裁罰基準表之規定，裁處異議人罰
    鍰3,000 元，核無違誤，本件異議人之異議為無理由，應予
    駁回。
六、據上論斷，應依道路交通案件處理辦法第19條，裁定如主文
    。
中    華    民    國    99    年    10    月    7     日
                  交通法庭  法  官  朱美璘
以上正本證明與原本無異。
如不服本裁定，應於裁定送達後5日內向本院提出抗告狀。
中    華    民    國    99    年    10    月    7     日
                            書記官  楊嘉惠

司法院資訊處製作；財團法人民間司法改革基金會備份。
